【裁判字號】    92,上易,664
【裁判日期】    920619
【裁判案由】    詐欺
【裁判全文】
臺灣高等法院高雄分院刑事判決                    九十二年度上易字第六六四號
    上  訴  人  臺灣高雄地方法院檢察署檢察官
    被      告  甲○○
右上訴人因被告詐欺案件，不服台灣高雄地方法院九十一年度易字第三四七三號中華
民國九十二年三月二十六日第一審判決（起訴案號九十一年度調偵字第三七三號），
提起上訴，本院判決如左：
    主  文
上訴駁回。
    理  由
一、公訴意旨略以：被告甲○○明知向位於高雄縣鳳山市○○路○段二三九之十一號
    國易企業社所介紹之客戶本人並無向電信公司申辦行動電話門號之意願，且以所
    介紹客戶資料，向電信公司申請行動電話門號也會遭退件之事實，竟意圖為自己
    不法之所有，於民國九十年四月四日主動向「國易企業社」實際負責人乙○○之
    太太駱薏如佯稱：可代國易企業社介紹客戶及申辦門號，企業社將可賺得申辦門
    號之傭金，被告為取信駱薏如，並開立面額為新台幣（下同）十萬元本票予駱薏
    如收受，致駱薏如及國易企業社誤信甲○○所述為真，將為該企業社拓展客源以
    賺取傭金，而陷於錯誤將企業社所有四十八支手機（價值三十三萬五千九百元）
    交予被告。旋經被告持客戶之證件向電信公司申辦行動電話門號，電信公司審核
    時發現該申請行動電話門號之客戶並非本人所申請使用，遂將被告所申辦之件數
    予以退回，被告得知申請門號悉遭退件後，卻未將先前自國易企業社取得之手機
    退回，亦未兌現先前所開立之本票，且避不見面，上開企業社實際負責人駱薏如
    （起訴書誤載為乙○○）始知受騙。因認被告所為係涉犯刑法三百三十九條第一
    項之詐欺罪嫌。
二、按犯罪事實應依證據認定之，無證據不得推定其犯罪事實、不能證明被告犯罪者
    ，應諭知無罪之判決，刑事訴訟法第一百五十四條、第三百零一條第一項分別定
    有明文。又認定犯罪事實所憑之證據，雖不以直接證據為限，間接證據亦包括在
    內；然而無論直接或間接證據，其為訴訟上之證明，須於通常一般之人均不致有
    所懷疑，而得確信其為真實之程度者，始得據為有罪之認定（最高法院七十六年
    度台上字第四九八六號判例參照）。
三、本件公訴人認被告涉有前開詐欺犯行，無非係以被告所申辦之門號遭電信公司退
    件高達八、九成之事實，業據被告坦認及告訴人乙○○指述歷歷；且被告所提供
    客戶申辦之行動電話，經電信公司通知所申辦之門號經退件後，被告既不給付上
    開手機費用，也不交還手機，亦不出面解決，足徵被告有為自己不法所有之詐欺
    故意，並有本票影本一紙、出貨單影本十九張為其主要依據。惟訊據被告堅決否
    認有何詐欺之犯行，辯稱：因為有申辦門號送手機之專案，告訴人提供手機及門
    號，伊幫告訴人促銷門號，告訴人再以手機折算辦理門號佣金給伊，客戶均係本
    人來申辦門號，惟因申請人未正常使用申請之門號或未繳費等原因，電信公司乃
    將該門號斷線，並向告訴人扣回辦理門號之佣金，但伊已將手機給申請人，因無
    法向申請人追回手機，致伊欠告訴人手機等語。經查：
（一）本件被告與告訴人間約定，被告負責招攬申辦門號免費送手機之業務，再持該
      招攬之門號申請書向告訴人拿取手機，告訴人則持被告所提供之門號申請書向
      電信公司申請門號，申請門號經電信公司審核通過後，被告乃將手機贈送給門
      號申請人，嗣告訴人因門號申請審核通過而取得電信公司之佣金，告訴人並將
      應給付被告之佣金以手機折抵之事實，業據被告及告訴人於偵查、原審及本院
      供陳明確，並有同意書一紙在卷可稽（警卷第十二頁），堪信為真實。
（二）因電信公司就客戶申請門號，百分之九十以上都會審核通過，惟事後有些客戶
      因未繳費或其他因素才被停話，導致告訴人違約，告訴人因而被電信公司追回
      佣金乙節，業據告訴人於原審供陳明確（原審卷第四六頁），被告辯稱係因申
      請人未正常使用申請之門號或未繳費等原因，電信公司乃將該門號斷線，並向
      告訴人扣回辦理門號之佣金，應屬可採；再告訴人於原審供陳：當初有與被告
      約定要過濾客戶，因被告對於門號申請審核不嚴格，導致被告所辦理之申請案
      件，退件數較多等語（原審第四六頁、本院九十二年五月二十三日訊問筆錄）
      ，足見告訴人委託被告招攬申辦門號時，即已預期有遭電信公司退件，而被取
      回佣金之可能；再被告係因不熟悉作業程序，為爭取業績，而對門號申請之審
      核較不嚴格，且有些申請人為取得手機，而同時申辦二、三個門號，惟僅使用
      一個門號，而遭電信公司退件等情，業據被告供述明確，亦為告訴人所不否認
      （原審卷第四七頁），則被告係因所招攬申辦之門號被電信公司退件，而向告
      訴人扣回已給付之佣金，惟被告已將手機交付申請人，並無詐取告訴人所提供
      之手機之事實，尚難以被告審核門號之申請較不嚴格，致遭退件案件較多，即
      認被告有詐欺之犯行。
（三）再者，被告於原審審理中即已表明願意與告訴人和解之意願，嗣被告與告訴人
      於九十一年十二月四日達成和解，約定被告自九十一年十二月起，每月二十日
      以匯款方式支付至少一萬元給告訴人，有和解書一份在卷可稽（原審卷第三二
      頁），被告亦已賠償因其對門號申請審核不週，對告訴人所造成之損害，益證
      被告於交易之時，並無詐欺之犯意。
四、綜上所述，被告係因未嚴格審查客戶之申請資格，申請人未正常使用所申辦之門
    號，電信公司乃將門號斷線，並向告訴人扣回辦理門號之佣金，致被告積欠告訴
    人手機，被告並未詐取告訴人所提供之手機，實難認被告有何詐欺之犯行。是以
    ，原審以不能證明被告犯罪，諭知被告無罪，核無不合。公訴人上訴意旨，指摘
    原判決採證不當，為無理由，應予駁回。
據上論斷，應依刑事訴訟法第三百六十八條，判決如主文。
本案經檢察官張其主到庭執行職務。
中      華      民      國      九十二      年    六    月    十九    日
                              臺灣高等法院高雄分院刑事第五庭
                                  審判長法官  吳水木
                                        法官  洪慶鐘
                                        法官  趙文淵
右正本證明與原本無異。
不得上訴。
                                  法院書記官  吳新貞
中      華      民      國      九十二     年     六    月    二十三    日


司法院資訊處製作；財團法人民間司法改革基金會備份。
